---
title: 'HW 2: разедовательный анализ данных 2'
author: "Щудро Виктория, vischudro_1"
output: 
  html_document:
    code_folding: hide
---

## Задача

Компания заинтересована как в привлечении новых клиентов: так и в удержании уже существующих клиентов. Для этого ей необходимо хорошо понимать свою целевую аудиторию: их предпочтения, факторы, влияющие на спрос, типичную продуктовую корзину и ожидания. Собранные данные позволяют ответить на ряд вопросов, способных прояснить структуру и характеристики целевой аудитории компании. Требуется понять, во-первых, наличие так называемых "постоянных клиентов" и шанс их возникновения посредством анализа отклика на предыдущие кампании, а также экономические факторы изменения спроса, такие как доход и богатство отдельных домохозяйств.  



```{r message = FALSE, warning=FALSE} 
marketing = read.csv("~/shared/minor2_2023/1-Intro/hw2/marketing_campaign.csv")
```



```{r}
# преобразование данных, предобработка
# вы можете добавлять столько чанков с кодом, сколько вам необходимо, разделяя их текстом с пояснениями
```

### Исследовательские вопросы и тесты

Итак, в соответствие с поставленными задачами было принято решение провести следующее исследование: во-первых, первым исследовательским вопросом будет поставлено выявление взаимосвязи между поведением клиентов в прошлом и их действиями в новую кампанию. Это необходимо для выяснения вероятности возвращения клиента после первого отклика на кампанию. Вторым исследовательским вопросом будет исследование взаимосвязи богатства клиентов и их степенью удовлетворенности сервисом. Также будет построено дерево решений с учетом статистически значимых параметров для прогнозирования клиентского отклика на кампанию.

**Вопрос 1: В данных есть информация, откликнулся ли клиент на предыдущую кампанию. Правда ли, что пользователи, откликнувшиеся на предыдущую кампанию, чаще откликаются и дальше?**

Для того, чтобы понять, насколько связано предыдущее поведение клиента с его текущими решениями нам необходимо найти взаимосвязь между переменными AcceptedCmp и Response. Поскольку обе переменные категориальные, нам необходимо использовать статистический тест хи-квадрат. 

``` {r message = FALSE, warning=FALSE} 
# код для ответа на вопрос
# вы можете добавлять столько чанков с кодом, сколько вам необходимо, разделяя их текстом с пояснениями
library(ggplot2)
library(dplyr)
library(coin)
library(ggplot2)
library(gridExtra)
marketing_clear = marketing[complete.cases(marketing$AcceptedCmp), ]
marketing_clear$AcceptedCmp = as.factor(marketing_clear$AcceptedCmp)
marketing_clear$Response = as.factor(marketing_clear$Response)
chi <- chisq.test(marketing_clear$AcceptedCmp, marketing_clear$Response)
independence_test(marketing_clear$AcceptedCmp ~ marketing_clear$Response, data = marketing_clear)

```

```{r message = FALSE, warning=FALSE} 
plot1 <- ggplot(marketing_clear, aes(x = Response, label=..count..), label = Response) +
  geom_bar(fill = "skyblue") +
  ylab("Количество") +
  xlab("Кампания текущего периода") +
  geom_text(stat='count', aes(label=..count..), vjust=-0.5)
```


``` {r message = FALSE, warning=FALSE} 

plot2 <- ggplot(marketing_clear, aes(x = AcceptedCmp, label=..count..), label = AcceptedCmp) +
  geom_bar(fill = "skyblue") +
  ylab("Количество") +
  xlab("Кампания прошлого периода") +
  geom_text(stat='count', aes(label=..count..), vjust=-0.5)
grid.arrange(plot1, plot2, ncol=2)
```

**Выводы**

Как мы можем заметить, p-value принимает экстремально низкие значения (так, в independence test p-value приняло минимальное значение, которое может быть рассчитано в R и равное 2.2e-16), что означает, что результаты получены не случайно, и связь между переменными действительно есть. В ch.test p-value также принимает крайне низкие значения равные 8.373282e - 37, что делает результаты значимыми. Только из p-value выводы сделать нельзя, поскольку нам неизвестно направление связи: поэтому для анализа были построены два графика, отображающие распределение откликов, что показывает, как распределение совпадает -- следовательно, переменные изменяются в одном направлении, что значит, что если клиент откликался на предыдущую кампанию, то с большей вероятностью откликнется и на эту. 


**Вопрос 2: Верно ли, что более обечпеченные клиенты чаще оставляют жалобы?**

Для того, чтобы понять степень влияния экономических факторов клиентов на их оценку сервиса компании, нам необходимо исследовать взаимосвязь между доходом домохозяйств и жалобами, которые они оставляют. Так мы сможем определить, какую часть целевой аудитории компания может потерять из-за недостаточно хорошего сервиса, а какая часть целевой аудитории будет основой для дальнейших кампаний. Поскольку заработная плата - не категориальная переменная, а наличие или отсутствие жалоб - категориальная, то уместно будет использовать t-test для анализа.

```{r message = FALSE, warning=FALSE} 
# код для ответа на вопрос
# вы можете добавлять столько чанков с кодом, сколько вам необходимо, разделяя их текстом с пояснениями
marketing$Complain = as.factor(marketing$Complain)
marketing_clear1 = marketing[complete.cases(marketing$Income), ]
t.test(Income ~ Complain, data = marketing_clear1)
```

**Выводы:** как можно увидеть из результатов, p-value выходит далеко за допустимые значения, что означает, что нулевая гипотеза остается более релевантным объяснением - между доходом и склонностью к жалобам статистически значимой связи нет, что означает, что целевая аудитория не представляется какой-то одной группой доходов. Следовательно, доход не влияет на склонность к жалобам от потребителей. 


### Предсказание отклика на кампанию

Для построения дерева были выбраны данные для анализа потребительской корзины: для этого были отобраны данные по покупкам мяса, рыбы, сладостей, фруктов и вина среди клиентов, откликнувшихся на кампанию, и клиентов, не сделавших это. Для исследования хотелось выяснить, какими специфическими потребительскими предпочтениями обладает средний клиент, откликнувшийся на кампанию - это полезно для будущих акций и рекламных кампаний. 

0) Проверка допустимости переменных

Поскольку в ходе анализа мы смогли обнаружить лишь одну переменную, которая имеет статистически значимую связь с параметром Response, предлагаю также проанализировать еще две переменные -- это Recency и NumStorePurchases, чтобы обосновать их допустимость для включения в дерево решений. Как видно из т-тестов, оба эти параметра имеют статистически значимую связь с переменной, отвечающей за отклик клиента,  (p-value < 0.05), что позволяет нам включить эти переменные в дерево. 

```{r message = FALSE, warning=FALSE}
t.test(Recency ~ Response, data = marketing)
t.test(NumStorePurchases ~ Response, data = marketing)
```


1) Построение дерева
```{r message = FALSE, warning=FALSE} 
library(rpart)
library(rpart.plot)
library(dplyr)
set.seed(1234)
marketing$Response = as.factor(marketing$Response)
train = sample_frac(marketing, 0.75)

tree <- rpart(Response ~ AcceptedCmp + Recency + NumStorePurchases , method = "class", data = train)
prp(tree, extra = 106, type = 5)

?rpart.predict

head(predict(tree))
prediction = predict(tree, type = "class")
```


2) Проверка на переобученность 
``` {r message = FALSE, warning=FALSE} 

set.seed(1234)

tree.train = marketing %>% dplyr::sample_frac(.8)
tree.test = dplyr::anti_join(marketing, tree.train)
tree1 <- rpart(Response ~ AcceptedCmp + Recency + NumStorePurchases , method = "class", data = tree.train)


marketing.pred <- predict(tree1, tree.test, type = "class")
head(marketing.pred)

t = table(tree.test$Response, marketing.pred) 
(t[1,1]+t[2,2])/sum(t)
plotcp(tree)

```

3) Оптимизация дерева

```{r message = FALSE, warning=FALSE}
set.seed(1234)
printcp(tree)
pruned_tree <- prune(tree, cp = tree$cptable[which.min(tree$cptable[,"xerror"]),"CP"])
prp(pruned_tree, extra = 106)
```


**Полученные правила:** как было ожидаемо, наиболее важной переменной, детерминирующей поведение потребителя, является его поведение в прошлом. Если клиент уже откликался на кампанию, то есть больше вероятность того, что он откликнется на нее вновь. 
Если же клиент на кампанию не откликался, то если прошло больше 3-х недель со дня последней покупки, клиент с меньшей вероятностью примет участие в кампании. Если же прошло менее трех недель и при этом количество покупок в магазине больше или равно 9, то клиент не будет заинтересован в кампании. Если же число покупок менее девяти, причем какие-то из них были сделаны не ранее трех дней до этого, то клиент примет участие в кампании. Такие правила мы можем получить, если воспользуемся расширенной версией дерева. Если же рассматривать оптимизированную версию, то мы убедимся, что деление клиентов на тех, кто уже участвовал в кампаниях и тех, кто от них отказывался, является определяющим фактором. Лишь по нему уже будет можно предсказать поведение потребителя. 
Точность модели составляет 77%.

## Общие выводы

В ходе проделанной работы мы получили ряд релевантных выводов:

1) Действительно, люди, принявшие предложение об участии в кампаниях прошлых периодов, оказываются более склонными к участию в кампаниях текущих периодов: это мы смогли проследить посредством статистических тестов и графического представления данных

2) Как выяснилось, материальные факторы не влияют на склонность клиентов к жалобам, следовательно, эта характеристика никак не объясняет структуру целевой аудитории

3) Для предсказания отклика потребителей мы взяли только те параметры, которые доказали свою статистическую значимость по отношению к переменной Response. В ходе исследования было обнаружено, что при оптимизации дерева решений все сводится к единственному параметру -- поведению потребителя в прошлую кампанию. Можно сделать вывод, что этот параметр действительно является главным для предсказания поведения клиентов. 
